最高法院民事裁定　　　　　　　　　　　　　　　　八十七年度台抗字第一○七號
　　再抗告人　吳 劍 秋
　　　　　　　石 漢 燁
　　　　　　　陳 增 培
　　　　　　　王 連 中
　　　　　　　王 福 增
　　　　　　　黨 祥 麟
　　　　　　　張 子 驤
　　　　　　　王 建 臣
　　　　　　　鍾 爾 鼎
　　　　　　　柳 雪 生
　　　　　　　劉 雪 樺
　　　　　　　王 逸 民
　　　　　　　吳 恭 庠
　　　　　　　蔣 汝 欽
　　　　　　　李鄭雪英
　　　　　　　吳 富 美
　　　　　　　陳 益 民
右再抗告人因與永翔特殊鋼股份有限公司等間聲請宣告破產事件，對於中華民國八十
六年十一月二十一日台灣高等法院高雄分院裁定（八十六年度抗更(二)字第八號），提
起再抗告，本院裁定如左：
    主  文
再抗告駁回。
再抗告程序費用由再抗告人負擔。
    理  由
本件再抗告人向台灣高雄地方法院（下稱高雄地院）聲請宣告相對人永翔特殊鋼股份
有限公司（下稱永翔公司）等十家公司破產，高雄地院准其所請，裁定宣告相對人破
產，相對人不服，對之提起抗告。
原法院以：查相對人立強鋼鐵股份有限公司（下稱立強公司）、永安營造工程有限公
司（下稱永安營造公司）之法定代理人黃晚結及相對人金同成鋼鐵廠股份有限公司（
下稱金同成公司）之法定代理人黃龍輝均經另案裁定宣告破產確定，依法已不得充任
公司法定代理人，經各該公司依法補正，分別依序由謝坤佃、黃李金月、黃東立為法
定代理人。又相對人昕鑫鋼鐵股份有限公司（下稱昕鑫公司）、嘉維企業有限公司（
下稱嘉維公司）經高雄地院裁定破產後，未經其法定代理人任振國、賴振西同意，逕
以其名義提起抗告，嗣任振國、賴振西已表明承認該項抗告行為，故各該公司之抗告
即屬合法。次按破產，乃債務人不能清償債務時，為使總債權人獲得平等滿足，並兼
顧債務人利益，就債務人之總財產，依一定之程序加以清理之制度。又公司係以營利
為目的，依照公司法組織登記成立之社團法人。不同之公司各具獨立之人格，故每一
公司均須具有破產之原因即不能清償債務時，始可一一對其宣告破產。本件高雄地院
以相對人公司授權黃晚智代理對外吸收資金，依民法第一百零三條規定，相對人公司
應就該項債務負償還之責，而黃晚智以「永安機構」、「寶利機構」、「永全關係企
業」等組織吸入資金共計新台幣（以下同）一百八十六億八千八百二十萬元未償，再
相對人公司使用所吸收之資金並無一定比例，自應各負全部清償之責。又相對人公司
確知之資產，僅一百十億元，足見相對人公司所有全部財產，尚不能清償債務，因而
宣告相對人公司破產，固非無見。惟查：(一)高雄地院破產裁定認定再抗告人及其他投
資人係向「永安機構」投資，並非僅向黃晚智、楊松州或各特定公司投資；「永安機
構」關係企業營業項目為鋼鐵產品製造經銷「寶利鋼鐵廠、立強鋼鐵廠、昕鑫鋼鐵廠
」及營造建築「永安營造公司、立富建設股份有限公司（下稱立富公司）」。「永安
機構」應僅包括相對人公司中之立強公司、永安營造公司、立富公司及昕鑫公司，而
不及於其他公司。再抗告人及其他投資人應僅向相對人公司中之立強公司、永安營造
公司、立富公司、昕鑫公司投資。惟高雄地院破產裁定竟認定相對人公司與黃晚智共
同向外收受資金，顯有可議。(二)高雄地院破產裁定既謂再抗告人及其他投資人係向永
安機構投資，且謂黃晚智代理相對人公司對外吸收資金，則再抗告人及其他投資人應
係投資於永安機構所屬之關係企業，而非借款予相對人公司。再抗告人及其他投資人
如為相對人公司之股東，則於黃晚智破產後，相對人公司對再抗告人及其他投資人應
負何種債務責任，高雄地院未予究明，遽以相對人公司授權黃晚智對外吸收資金，應
負清償責任，自有未洽。又依卷附大誠聯合會計師事務所會計師林文淵查核報告書所
載，吸金單位係「鈺訊公司、永強公司、穩馨公司、萬原公司、豐富公司、甡金公司
、彰建公司、嘉維公司、昶耀公司、永固公司、永京公司」，再抗告人亦主張：相對
人公司中之嘉維公司為吸金單位，其餘為事業單位等語。乃高雄地院破產裁定竟謂各
相對人公司亦係吸收資金繳交黃晚智，依民法第一百零三條規定，自應負責償還云云
，顯與卷附資料不符。(三)黃晚智等違反銀行法等案件刑事確定判決認定黃晚智等違法
吸收存款資金所得，陸續轉投資於永翔公司、牛塘橋鋼鐵股份有限公司、金同成公司
、昕鑫公司、海富鋼鐵股份有限公司、立強公司、永安營造公司、寶利公司等生產營
運公司之建廠或擴充原有公司之機器設備，並將部分資金投入不動產，由黃晚智等提
供個人名義或借用謝坤佃等人名義購置土地及建物，黃晚智應係自行對外吸收資金，
再將之投資於各該公司之生產設備，而非相對人公司授權黃晚智對外吸收資金。高雄
地院未調閱前開違反銀行法等案卷，詳予究明，率予認定黃晚智代理相對人公司對外
吸收資金，不無速斷。(四)依再抗告人提出之寶利機構簡報所載，「七十二年購入立強
公司，原生產設備，繼續生產各種鋼筋」、「金同成公司於六十六年三月成立，原名
金同成企業有限公司」、「永安營造公司於七十二年成立，於七十五年十一月改組」
，而黃晚智等人係七十四年四月間開始以永安機構名義向外吸收資金，則相對人公司
中之立強公司、金同成公司、永安營造公司之資產究係其原經營業務所得，抑係嗣後
黃晚智等人吸收資金所得而應與黃晚智等共同負清償之責，即有未明。(五)破產人黃晚
智之破產管理人於聲請展期押黃晚智時，曾陳稱有數十億資金去向不明，黃晚智並
將七筆土地及房屋一棟登記他人名下等語。又高雄地院依東帝士企業集團估算認定已
確知之三十九筆資產僅值一百十億元，另二十餘億元進口機器因未運轉，形同廢鐵。
惟相對人公司堅稱此二項資產現值超過二百億元，則加上上開破產管理人所稱黃晚智
所隱匿之財產，是否超過「永安機構關係企業」債務，而得以停止支付為由推定不能
清償債務，猶待送請具公信力之機構鑑定，方得認定。且相對人公司之資產與黃晚智
之資產乃各別獨立，高雄地院徒以黃晚智所稱三十九筆資產不足清償其吸收存款資金
之全部債務，遽認相對人公司均有破產原因，亦嫌速斷。相對人公司執上開所述指摘
高雄地院之破產裁定不當，求予廢棄，為有理由。因本件相對人及再抗告人眾多，資
產及債務複雜，且高雄地院已進行債權申報之程序，認有由高雄地院就近查明，更為
適當裁定之必要，爰將高雄地院所為之破產裁定廢棄，發回高雄地院，經核並無不當
。再抗告意旨，指摘原裁定不當，聲明廢棄，非有理由。
據上論結，本件再抗告為無理由。依破產法第五條、民事訴訟法第四百九十二條第一
項、第九十五條、第七十八條，裁定如主文。
中      華      民      國    八十七    年      三      月      六      日
                              最高法院民事第五庭
                                  審判長法官  吳  啟  賓
                                        法官  洪  根  樹
                                        法官  謝  正  勝
                                        法官  劉  福  來
                                        法官  黃  熙  嫣
      右正本證明與原本無異
                                              書  記  官
中      華      民      國    八十七    年      三      月    二十三    日
